【裁判字號】    90,易,252
【裁判日期】    900622
【裁判案由】    傷害
【裁判全文】
台灣基隆地方法院刑事判決                            九十年度易字第二五二號
    公  訴  人  台灣基隆地方法院檢察署檢察官
    被      告  丙○○
                乙○○
右列被告因傷害案件，經檢察官提起公訴（九十年度偵字第七五五號），本院判決如
左：
    主      文
丙○○傷害人之身體，處有期徒刑月；如易科罰金，以參佰元折算壹日。
乙○○無罪。
    事      實
一、丙○○、乙○○兄弟，因其母鄧徐銀妹之右手小指於倒垃圾時，遭甲○○之妻陳
    運妹所丟之垃圾袋刮傷，而心生不滿，遂於民國九十年一月二十七日晚間九時三
    十分許，前往基隆市○○區○○路五十二之三號甲○○之住處，丙○○先到，而
    與甲○○理論；乙○○後到，則與陳運妹理論。嗣因一言不合，甲○○要將丙○○推出屋外時，丙○○竟基於傷害之不確定犯意，出手勾住甲○○之頸部，而相
    互拉扯，並均跌倒在地，使甲○○於跌倒時，壓及其家中之手推式娃娃車，致甲○○受有左側背部十Ｘ二公分擦傷紅腫之傷害。乙○○及在場之黃文雄將彼等拉
    開後，陳運妹立即打電話報警，其兄弟才相偕離去。
二、案經被害人甲○○訴由基隆市警察局第二分局報請台灣基隆地方法院檢察署檢察
    官偵查起訴。
    理      由
甲、有罪（丙○○）部分
一、訊據被告丙○○固矢口否認其有傷害之犯行，辯稱：彼等前往理論時，告訴人甲○○要將其推出屋外，致彼等倒地，告訴人才自行碰到手推式娃娃車而受傷云云
    ；惟查：右揭事實業據告訴人指訴綦詳，核與證人即在場之黃文德、告訴人之妻
    陳運妹所述情節相符，並有行政院衛生署基隆醫院診斷證明書一紙在卷可稽；茲
    被告於警訊時，業已坦承其勾住告訴人之頸部，而告訴人之傷係因摔倒壓及娃娃
    車所致，既係出於被告之勾勒頸部行為，且又至少不違背被告之本意，自應由被
    告負其罪責。綜上，被告之犯行洵堪認定。
二、核被告所為，係犯刑法第二百七十七條第一項之傷害罪。按刑事立法上之「法益
    原則」要求任何行為要加以犯罪化，必因其法益受到侵害或危險。在法益侵害，
    為實害犯；在法益危險，為危險犯。法益本身依其價值評價之強度，而呈現法益
    位階。生命、身體、自由、名譽、財產五者，按其順序，而高低位階化。生命法
    益最高，其次身體法益，其次自由法益，其次名譽法益，而財產法益最低。此五
    種傳統法益，稱之為「個人法益」。申言之，身體法益僅次於生命法益，高於自
    由法益，乃重要之個人法益。本件傷害行為所侵害者為身體法益，乃身體法益之
    實害犯。
三、其次，刑事司法上之「罪刑相當原則」要求法官在量刑時，應依法益之位階，重
    所當重，輕所當輕，必使罪得其刑而刑當其罪；不得重罪而輕判，或輕罪而重判
    ；期使責任與刑罰得以相適應，而具有相當性。地藏十輪經（第三卷）云：「若
    犯重罪，應重治罰；若犯中罪，應中治罰；若犯輕罪，應輕治罰；令其慚愧，懺
    悔所犯。」其此之謂也！為此，本院審酌被告之品行、生活狀況、智識程度、犯
    罪之動機、目的、犯罪所生之危害、犯罪後之態度等一切情狀後，特別考量本案
    係被告侵入他人住處之傷害事件，惟告訴人係遭拉扯成傷，並非有何嚴重之攻擊
    行為，而告訴人之傷勢亦不嚴重，被告亦受有左背部紅腫二Ｘ一公分、一Ｘ一公
    分、一Ｘ一公分各一處等情，認為量處如主文所示之自由刑，已足使其罪刑相當
    ，爰宣告之，並諭知易科罰金之折算標準，以示儆懲，並期被告之自新。
乙、無罪（乙○○）部分
一、公訴意旨另以：被告乙○○於其弟丙○○傷害告訴人時，腳踢告訴人成傷，因認
    被告亦涉有刑法第二百七十七條第一項之傷害罪嫌云云。
二、公訴人認為被告涉有前述罪嫌，係以右揭事實業據告訴人指訴綦詳，核與證人黃
    文德、陳運妹所述情節相符，並有行政院衛生署基隆醫院診斷證明書一紙在卷可
    稽云云，而為其論據。
三、訊據被告則堅決否認其有傷害之犯行，辯稱：其到場時，已見其弟乙○○與告訴
    人拉扯而倒地，其不過將彼等拉開，並拉其弟回家而已等語。
四、按犯罪事實應依證據認定之，無證據不得推定其犯罪事實，刑事訴訟法第一百五
    十四條定有明文。何況，告訴人或被害人與被告之利益相反，其指述係以使被告
    受有罪判決為其主要目的，自不得僅以其指述而為有罪判決之唯一證據。其次，
    在證據法則上，補強證據必須補強待證事實，至任何人均無可置疑之地步，亦即
    必須符合「超越合理懷疑原則」，始得據以論罪；其尚有疑者，利益應歸被告，
    依「罪疑利益歸被告原則」，仍應為有利被告事實之認定。申言之，當證據資料
    尚有對被告有利之存疑時，如無法依客觀方法排除此項合理之可疑，則依罪疑利
    益歸被告原則，不得僅以此項證據資料作為有罪判決之依據。再者，認定被告有
    罪之事實應憑證據；如未能發現相當之證據，或證據不足以證明，自不能以推測
    或擬制之方法，以為裁判之基礎；且認定事實所憑之證據，其為訴訟上之證明，
    須達於通常一般人均不致有所懷疑，而得確信其為事實之程度者，始得據為有罪
    之認定；倘其證明尚未達到此一程度，而有合理之懷疑存在時，尚難為有罪之認
    定基礎；苟積極證據不足為不利於被告事實之認定時，即應為有利於被告之認定
    ，更不必有何有利之證據；亦即如無確切之積極證據，足以證明犯罪事實，即令
    被告不能為有利之反證，亦不能遽論以罪責，此亦為刑事司法實務向來之見解（
    最高法院三十年上字第八一六號、四十年台上八六號、七十年台上字第二三六八
    號、七十六年台上字第四九八六號判決參照）。徵諸被告既無自證己罪之義務，
    更無自證無罪之義務，此乃當然之法理。
五、經查：證人即在場之黃文德、告訴人之妻陳運妹固均證稱被告出腳去踢告訴人背
    部云云；惟觀之告訴人之傷勢止於左側背部十Ｘ二公分擦傷紅腫，已如前述，其
    傷痕成長條形，並非塊狀或不規則狀，與被告腳踢足以成傷之痕跡不同，若謂其
    傷勢係被告腳踢所造成，殊難憑信；準此，證人之證言並不實在，已然可見，自
    不足以據為不利被告事實認定之基礎。何況，當時其弟與告訴人正拉扯在地，被
    告欲拉開其二人，必須加入混亂行列中，則證人誤認其係腳踢告訴人，亦不無可
    能；否則，將無從解釋何以其傷痕與腳踢可能之傷痕並不相同？因此，被告辯稱
    其並未共同傷害云云，無法排除其可能性。因此，本案不利被告之證據，尚不足
    以包圍被告之辯解，亦即被告之辯解有可能為真，就客觀而言，即為有利被告之
    合理可疑存在，在無客觀方法以排除此項合理可疑時，依前述罪疑利益歸被告原
    則，應為有利於被告之認定，不能僅以告訴人和證人之證言，即遽而推定被告有
    共同傷害之犯行。此外，復查無其他積極證據足以證明被告確有傷害之犯行，揆
    諸前述規定，不能證明被告犯罪，自應為其無罪之諭知。
丙、據上論斷，應依刑事訴訟法第二百九十九條第一項前段、第三百零一條第一項、
    刑法第二百七十七條第一項、四十一條第一項前段、罰金罰鍰提高標準條例第一
    條前段、第二條而判決如主文。
本案經檢察官黃士元到庭執行職務。
中      華      民      國    九十      年      六      月    二十二    日
                                    台灣基隆地方法院刑事庭
                                        法  官  陳  志  祥
右正本證明與原本無異。
如不服本判決，應於收受送達後十日內，向本院提出上訴狀，敘述上訴之理由，上訴
於台灣高等法院，並應按他造當事人之人數附具繕本。
中      華      民      國    九十      年      六      月    二十六    日
                                        書記官  陸  清  敏
附錄：
刑法第二百七十七條第一項：
傷害人之身體或健康者，處三年以下有期徒刑、拘役或一千元以下罰金。
（罰金已依罰金罰鍰提高標準條例提高十倍）


司法院資訊處製作；財團法人民間司法改革基金會備份。
